【裁判字號】    95,抗,207
【裁判日期】    950831
【裁判案由】    拆屋還地
【裁判全文】
臺灣高等法院臺南分院民事裁定  95年度抗字第207號
    抗告人  乙 ○ ○
              送達代收人 甲.
上列抗告人與相對人丙○○○等人間請求拆屋還地事件，對於中
華民國95年7月6日臺灣嘉義地方法院所為95年度補字第141號裁
定提起抗告，本院裁定如下：
    主  文
原裁定廢棄，發回臺灣嘉義地方法院。
    理  由
一、按核定訴訟標的之價額，以起訴時之交易價額為準；無交易
    價額者，以原告就訴訟標的所有之利益為準。又以一訴附帶
    主張利息或其他孳息、損害賠償、違約金或費用者，其價額
    不併算在上訴利益額之內。法院因核定訴訟標的之價額，得
    依職權調查證據。民事訴訟法第77條之1第2,3項、第77條之
    3第2項分別定有明文。又以一訴訟本於所有權之作用請求拆
    屋交地併請求給付相當於租金之不當得利，其請求給付相當
    於租金之不當得利部分，不併算在訴之利益額之內（最高法
    院86年度台上字第3297號裁定意旨）。
二、本件抗告人係起訴主張伊所有坐落嘉義縣大林鎮○○段237
    地號土地（下稱系爭土地）遭相對人無權占有，伊本於民法
    第767條規定行使物上請求權，請求相對人拆除地上物交還
    土地，並依民法第179條規定請求相對人返還自起訴狀送達
    前5年之相當租金損害之不當得利，並註明無權占有實際面
    積以地政機關測量為準。
三、經查本件在地政機關現場測量前，相對人實際占有面積尚屬
    不詳，何能據以計算抗告人就訴訟標的所有之利益，故法院
    自應在地政機關現場測量後，始據以計算抗告人就本件訴訟
    標的所有之利益。且其所併請求給付相當於租金之不當得利
    部分，應屬上開所謂以一訴附帶請求損害賠償者，不併算在
    訴訟利益額之內。又本件系爭土地面積3,241.75平方公尺，
    公告土地現值每平方公尺新台幣（下同）1,600元，計值亦
    僅5,166,800元。原裁定並未敘明其核定之計算方式，即核
    定訴訟標的之價額為18,153,800元（命抗告人應繳交裁判費
    171,808元），即有未洽。抗告意旨指摘原裁定為不當，非
    無理由，爰予以廢棄，發回原裁定法院，更為妥適之裁判。
四、據上論結，本件抗告有理由，依民事訴訟法第492條，裁定
    如主文。
中    華    民    國    95    年    8     月    31    日
                  民事第二庭    審判長法  官  丁振昌
                                      法  官  吳上康
                                      法  官  李素靖
上為正本係照原本作成。
如不服本裁定，僅得於收受本裁定正本送達後10日內以適用法規
顯有錯誤為理由，向本院提出抗告狀（須附繕本），依法應繳納
抗告費新台幣1千元，並委任律師為訴訟代理人，經本院許可後
始可再抗告於最高法院。
中    華    民    國    95    年    8     月    4     日
                                      書記官  陳昆陽
【附記】
民事訴訟法第495條之1第2項準用同法第466條之1第1、2項規定
：
(1)對於第二審判決上訴，上訴人應委任律師為訴訟代理人。但上
  訴人或其法定代理人具有律師資格者，不在此限。
(2)上訴人之配偶、三親等內之血親、二親等內之姻親，或上訴人
  為法人、中央或地方機關時，其所屬專任人員具有律師資格並
  經法院認為適當者，亦得為第三審訴訟代理人。
                                                  J


司法院資訊處製作；財團法人民間司法改革基金會備份。
